臺中高等行政法院裁定
                                    110年度簡上再字第9號
聲  請  人　許福勝


相  對  人　臺中市政府地方稅務局

代　表　人　沈政安
上列當事人間房屋稅事件，聲請人對於中華民國110年5月21日本
院110年度簡上字第13號裁定，聲請再審，本院裁定如下：
    主　文
一、再審之聲請駁回。
二、再審訴訟費用由聲請人負擔。
    理　由
一、按行政訴訟法第236條之2第4項規定：「簡易訴訟程序之抗
    告、再審及重新審理，分別準用第四編至第六編規定。」第
    275條第1項規定：「再審之訴專屬為判決之原行政法院管轄
    。」第277條第1項第4款規定：「再審之訴，應以訴狀表明
    下列各款事項，並添具確定終局判決繕本，提出於管轄行政
    法院為之：……四、再審理由及關於再審理由並遵守不變期
    間之證據。」第278條第1項規定：「再審之訴不合法者，行
    政法院應以裁定駁回之。」第283條規定：「裁定已經確定
    ，而有第273條之情形者，得準用本編之規定，聲請再審。
    」準此，簡易訴訟程序當事人對於確定終局裁定有行政訴訟
    法第273條之情形者，固得依行政訴訟法第236條之2第4項準
    用行政訴訟法第5編再審程序之規定，聲請再審，但應依行
    政訴訟法第283條準用第277條第1項第4款之規定表明再審理
    由，此為法定必要程式。所謂表明再審理由，必須指明確定
    裁定有如何合於再審事由之具體情事，始為相當。如僅泛言
    有何條款之再審事由，而無具體情事者，尚難謂已合法表明
    再審理由，其所為再審之聲請，即屬不合法。而行政訴訟法
    第273條第1項第1款所謂「適用法規顯有錯誤」，係指確定
    判決所適用之法規與該案應適用之現行法規相違背，或與解
    釋有所牴觸而言。倘再審聲請人就確定裁定聲請再審，僅泛
    言有上開條款之再審事由，而無具體情事；或僅指明所聲請
    再審之裁定前各程序所為裁判，有如何再審事由，而未指明
    其所聲請再審之裁定有合於再審之事由者，均難謂已表明再
    審事由，其再審之聲請，即屬不合法，法院無庸命其補正，
    得逕以裁定駁回之。
二、事實概要：
  ㈠緣聲請人擁有坐落臺中市○○區○○路000號之地上3層建物
    （下稱系爭房屋）應有部分1/4，領有臺中市政府都市發展
    局民國（下同）104年1月14日核發104中都使字第00165號使
    用執照，自104年2月起設籍起課房屋稅，並因應個別使用人
    分攤繳納稅捐之需，分設為兩個房屋稅稅籍。第1層供全家
    便利商店使用部分及半數地面停車空間面積，歸屬朝富路10
    0號一址（稅籍編號：00000000000，下稱A屋）；第2、3層
    供沃克牛排餐廳店面使用部分及第1層前後樓梯、電梯、另
    外半數地面停車空間面積，則歸屬朝富路100號2樓一址（稅
    籍編號：00000000000，下稱B屋）。系爭房屋經相對人依臺
    中市簡化評定房屋標準價格及房屋現值作業要點（下稱作業
    要點）規定核認構造、用途及面積等資料，自104年度起至
    108年度止依其標準單價，據以核計A屋、B屋房屋評定現值
    ，並按營業用稅率課徵104年度至108年度之房屋稅。聲請人
    曾就104年度房屋稅核課處分不服，提起行政訴訟，經臺灣
    臺中地方法院（下稱臺中地院）105年度簡字第18號判決駁
    回，並經本院105年度簡上字第40號裁定駁回確定在案。
  ㈡聲請人又以相對人文心分局核定系爭房屋現值，對一樓及頂
    樓之陽台面積計算、電梯及屋外面積計算、地段調整率採用
    計算標準、停車空間減成數等事項於核定房屋稅有違法核課
    之錯誤，依稅捐稽徵法第28條規定，於108年11月29日提出
    「房屋稅更正申請書」向相對人申請退還其自104年度起至
    108年度已繳納之房屋稅。經相對人以108年12月6日中市稅
    文分字第1082120997號函（下稱原處分）覆略以，該房屋稅
    現值標的前於確定之終局判決中業經裁判，有確定力，核課
    無誤等語，駁回上訴人退還稅款之申請。聲請人不服，向臺
    中市政府提起訴願，於109年6月29日遭決定不受理，復向本
    院提起訴訟，經本院以109年度訴字第183號裁定移送臺中地
    院，經該院以109年度稅簡字第13號判決（下稱原確定判決
    ）駁回其訴，聲請人仍不服，提起上訴，經本院以110年度
    簡上字第13號裁定（下稱原確定裁定）不合法駁回上訴確定
    。嗣聲請人認原確定裁定有行政訴訟法第273條第1項第1款
    為由，聲請本件再審。
三、聲請人聲請意旨略以：
  ㈠本案原確定裁定理由略以：「針對同一稅負之課稅爭議，如
    主要爭點均相同，僅課稅之年度不同，則對相同爭點之重複
    爭議亦有上述『爭點效』法理之運用，此有最高行政法院10
    9年度裁字第82號、第1533號裁定意旨可資參考。」然爭點
    效之適用，依最高法院97年度台上字第2688號及99年度台上
    字第781號等民事裁定意旨，如原確定裁定有違背法令或訴
    訟當事人已援用新資料而可推翻原確定判決（裁定所依恃之
    爭點效除外理由未予以斟酌）認定之事實，則裁判應有適用
    法規顯有不當之情形。
  ㈡本案確有「判決不適用法規」之情形，原確定判決中，聲請
    人已提出訴訟新資料，且104年之確定處分亦有違背法令之
    情形，而原確定裁定顯有適用法規顯有違誤之情形：
  1.本案之主要爭點為：「本案是以陽台、屋簷、雨遮、電梯、
    停車空間等，是否屬房屋稅條例第2條所稱之房屋及『地段
    率』認定爭議」，聲請人主張陽台、屋簷、雨遮、電梯、停
    車空間等非房屋稅之課徵範圍，茲說明如下：
    ⑴按財政部70年7月14日台財稅第35738號函示，如陽台未設
      置有門窗牆壁，則不列入房屋稅之課稅面積。本案之陽台
      確實無門窗及牆壁足供遮風避雨，與房屋有圍牆及屋頂、
      門窗定義明顯不符；而停車場依其構造及定義更非房屋稅
      條例第2條所定義之房屋，原確定裁定將上開地上構造物
      均列為房屋面積課稅，顯已違背法令；而電梯部分依房屋
      稅條例第2條及第3條之規定，電梯明顯不符合前開課稅房
      屋之定義，亦不符合建築法第4條「建築物」之定義，電
      梯所佔建物面積如一併課徵房屋稅，顯有違反法令。
    ⑵依建築法第4條明定，凡定著於土地上或地面下具有頂蓋
      、樑柱或牆壁，供個人或公眾使用之構造物或雜項工作物
      均稱為建築物。建築法就建築物構成要件之前提為：有頂
      蓋及樑柱，此為併存要件，非雜項工作物必然屬於建築物
      ，電梯屬雜項工作物或符合相關規定及建築法第7條之規
      定，但電梯確實無樑柱之存在，是屬雜項工作物，但非屬
      建築物，既非屬建築物，是否符合房屋稅法第2條第1項第
      2款之定義，即不無疑問。依租稅法令因係對人民課予義
      務，法令文義應從嚴解釋，電梯應不符合房屋稅法第2條
      房屋及建築物之定義無疑，聲請人主張房屋稅法第2條所
      謂建築物之定義不包含「電梯」應有理由。另停車場空間
      無天花板、地板為水泥地、無窗戶、無衛生設備、無內牆
      （內牆面積未超過全部面積2分之1)、無牆壁（即無外牆
      ），非房屋稅條例第2條所稱房屋，相對人未按各種建造
      材料所建房屋，區分種類及等級評定課徵房屋稅，以整棟
      樓房整體評定核課房屋稅，將非房屋的停車空間，以房屋
      的停車場課徵房屋稅，明顯違反房屋稅條例第2條、第10
      條、第11條規定。
    ⑶據上，電梯應非屬房屋稅條例第2條定義之房屋，因電梯
      無樑柱之構造，其它停車場、陽台、屋簷、屋外樓梯及騎
      樓亦均不符合建築物之定義。原確定裁定以前案爭點效已
      認定之事實，駁回聲請人之請求，忽略前確定判決已有違
      背法令之情形，原裁定仍予以適用，並採為爭點效，忽略
      前開最高法院爭點效見解適用例外之情形，顯有判決不適
      用法規之情形。
  2.地段率部分：按臺中市房屋地段等級調整率標準第1條及第3
    條第3款規定，地段調整率經計算應為107%。相對人擅採與
    規定無涉之門牌編定及出入口方向為要件核定地段率，並稱
    上開但書僅集合式大樓才有適用加權平均，平房透天住宅不
    適用，然臺中市房屋地段等級調整率標準第3條第3款但書規
    定，係以高低地段建築線總長度採加權平均法計算，與門牌
    編定及出入口方向無涉，又系爭房屋為整棟3層樓房，依該
    標準（3層透天樓房）並無排除適用但書之規定，相對人以
    無涉之門牌編定出入口核定地段調整率，明顯違反臺中市房
    屋地段等級調整率標準第3條第1項第3款規定，地段調整率
    應更正為107%方屬適法，相對人自訂標準核定地段調整率，
    顯然已違背前開法規之規定，自屬違背法令，此部分亦無爭
    點效之適用。
  3.據上計算應核房屋稅之面積：
    ⑴第1層房屋面積（稅籍號碼：00000000000）：地政單位測
      量所載建築物面積為321.15㎡，使用執照所載為343.4㎡
      ，取較大的使用執照所載面積343.4㎡為建築物面積，為
      房屋稅條例第2條所明定；因此，1樓店鋪面積應為建物總
      面積扣除停車空間110.62㎡、非房屋的陽台（騎樓)屋簷
      42.06㎡、屬2棲的後樓梯加上電梯22.47㎡等面積，計算
      結果使用執照店鋪面積為168.25㎡，惟地政單位測量結果
      店鋪面積為187.21㎡，1樓店鋪面積應取較大值為187.21
      ㎡。
    ⑵系爭標的第2層及第3層房屋面積（稅籍號碼00000000000
      ）：位於1樓供2樓使用的屋外樓梯及電梯面積共計22.47
      ㎡，非房屋稅條例所稱之房屋，電梯非屬房屋稅條例第2
      條規定的「增加該房屋使用價值之建築物」，已另依「台
      中市電梯設備工程費概算表」規定課稅，屋外樓梯尚無課
      稅規定；因此，2樓建築物總面積為325.39㎡，扣除前後
      樓梯、屋簷及電梯面積42.43㎡，供作餐廳的面積應為282
      .96㎡（325.39-42.43）。前後樓梯及電梯面積，非房屋
      稅條例所稱的房屋，其面積不應併入餐廳面積，以2樓建
      築物總面積325.39㎡核課房屋稅，明確牴觸房屋稅條例第
      2條之規定，2樓餐廳面積應更正為282.96㎡。
    ⑶位於3樓的建築物總面積257.07㎡，扣除非辦公室的陽台
      面積180.04㎡、屋外樓梯及電梯面積共12.67㎡，辦公室
      面積應更正為64.36㎡（257.07-180.04-12.67）。陽台、
      房屋外樓梯及電梯等面積非房屋稅條例所稱的房屋，如均
      併入餐廳面積，以3樓建築物總面積325.39㎡核課房屋稅
      ，牴觸房屋稅條例第2條之規定，3樓辦公室面積應更正為
      64.36㎡。
    ⑷原處分確有不當，應依前開之計算更正「房屋」之實際面
      積，聲請人主張實際之房屋課稅面積應為534.53㎡（187.
      21+282.96+64.36=534.53），並應依此面積為基礎與地段
      率及聲請人所持建物應有部分4分之1合併計算之結果計算
      應課稅值，原確定裁定以爭點效駁回聲請人之請求，顯無
      理由。
  ㈢是以，本案依行政訴訟法第273條第1項第1款：「適用法規
    顯有錯誤」之規定聲請再審，以為救濟等語，並聲明求為裁
    判：⒈原確定裁定廢棄。⒉原處分、訴願決定均撤銷。
四、相對人答辯略以：
  ㈠卷查系爭房屋於104年2月設籍起課房屋稅，1樓（址設朝富
    路100號，稅籍編號：00000000000）供全家便利商店股份有
    限公司台中市第537分公司營業使用，2樓及3樓（址設朝富
    路100號2樓，稅籍編號：00000000000）供全家國際餐飲股
    份有限公司沃克台中朝富店營業使用，其依房屋稅條例第10
    條規定所為評定房屋現值，前經聲請人爭執地段率究應採高
    或加權平均計算；屋頂陽台是否屬簡易棚架應免課房屋稅：
    電梯所在面積是否應予和除；停車空間是否符合簡陋房屋進
    而按40%核計等疑義，併同爭執其104年房屋稅額，訴經臺中
    地院105年度簡字第18號判決及鈞院105年度簡上字第40號裁
    定詳為論述並駁回聲請人之訴，依行政訴訟法第236條準用
    同法第213條及第214條規定，即生確定力。現聲請人持與前
    確定判決意旨相反之主張，再次申請退還104年其所稱之溢
    繳稅款，經相對人予以否准，尚無違誤。
  ㈡至稽徵機關對房屋稅稅額之核定，係以先前確認之房屋現值
    核計處分為課稅基礎，此種以房屋現值為課稅基礎而分別加
    以確認者，性質上為基礎裁決；而其後據以核定房屋稅之租
    稅裁決，為所謂後續裁決；又基礎裁決本身為一獨立之行政
    處分，如不具拘束力，即毫無意義可言。是後續裁決中房屋
    稅稅額之計算，自應以基礎裁決之房屋現值為認定基礎，並
    受其拘束，有高雄高等行政法院97年度簡更一字第1號判決
    、最高行政法院97年度裁字第4897號裁定及109年度判字第
    97號判決意旨可資參照。前揭相對人於104年所為系爭房屋
    現值評定方式既經確定，即屬基礎裁決，應為系爭房屋核稅
    基礎，進而拘束嗣後核課房屋稅之後續裁決。該屋自104年
    度課徵房屋稅後，迄108年度均未改建，房屋之使用情形亦
    同，相對人依基礎裁決（即房屋評定現值）適用折舊及營業
    用稅率，分別徵收其105年度至108年度之房屋稅，依法並無
    不合，尚無聲請人所稱退還該等年度溢繳房屋稅之由。
  ㈢至於聲請人於本案另增加有關1樓陽臺及樓梯非屬房屋稅條
    例所稱之房屋，不應併入課稅面積之主張。惟有關陽臺之計
    算方式，依財政部73年5月21日台財稅第53697號函揭明如有
    超出一定面積建築者，即應依照建築技術規則建築設計施工
    編第1章第1條第3款規定計其納入課稅之面積；另樓梯本為
    房屋之一部分，且依使用執照記載併入房屋面積，均經前揭
    臺中地院105年度簡字第18號判決及鈞院105年度簡上字第40
    號裁定有案：又陽臺及樓梯，本身並無獨立效用，無論供景
    觀或通行等使用，係增加房屋主體使用之效益，是縱非直接
    供營業使用，亦與營業使用不可分離，是按營業用稅率課徵
    房屋稅，並無不合。
  ㈣綜上論陳，本案聲請再審不合法等語。並聲明駁回聲請人之
    聲請。
五、本院查：
  ㈠就事實概要欄之事實，業經本院依職權調取上述案件卷宗，
    並核閱本院前案查詢表（見本院卷39頁）屬實。
  ㈡經查，原確定裁定駁回聲請人之上訴，係以聲請人對於臺中
    地院原確定判決並無具體指明該判決有如何合於不適用法規
    、適用法規不當或有行政訴訟法第243條第2項所列各款之情
    形，難認為已對原確定判決之如何違背法令有具體之指摘，
    其上訴為不合法，乃從程序上裁定駁回之（見原確定裁定第
    7頁，本院卷第37頁）。
  ㈢聲請人上述主張，雖泛稱原確定裁定有行政訴訟法第273條
    第1項第1款再審事由，然核其內容仍執相對人實體上核算系
    爭房屋之課稅面積，違反房屋稅法第2條規定，原確定裁定
    以爭點效駁回聲請人之請求，顯無理由等云，然並未就原確
    定裁定以其上訴為不合法而駁回，究有何行政訴訟法第273
    條第1項第1款之再審事由並未陳明。是聲請人本件聲請再審
    ，難認已具體指明原確定裁定有何符合其所稱之再審事由，
    自不合法。
六、結論：本件聲請再審為不合法，依行政訴訟法第236條之2第
    4項、第283條、第278條第1項、第104條、民事訴訟法第95
    條、第78條，裁定如主文。
中　　華　　民　　國　　110　年　　10　　月　　22 　　日
                臺中高等行政法院第二庭
                          審判長法  官　劉  錫  賢
                                法  官　楊  嵎  琇
                                法  官　莊  金  昌
以上正本證明與原本無異。
本裁定不得抗告。
中　　華　　民　　國　　110　年　　10　　月　　22 　　日
                                書記官　許  騰  云